【裁判字號】    90,抗,105
【裁判日期】    900618
【裁判案由】    侵占
【裁判全文】
臺灣高等法院刑事裁定                                九十年度抗字第一五號
    抗 告 人即
    自  訴  人  甲○○
    被      告  乙○○
右列抗告人因侵占案件，不服臺灣板橋地方法院中華民國九十年一月三十一日裁定（
八十九年度自字第一九二號）提起抗告，本院裁定如左：
    主  文
抗告駁回。
    理  由
一、自訴意旨詳如自訴狀所載（如附件）。
二、按法院或受命法官於自訴案件第一次審判期日前訊問及調查結果，如認為案件有
    刑事訴訟法第二百五十二條至第二百五十四條之情形者，得以裁定駁回其自訴，
    同法第三百二十六條第三項定有明文。
三、原裁定略以：自訴代理人李鴻賓主張被告自八十七年九月二十一日起向自訴人承
    租車號ＥＳ－七六○號營業小客車，迄八十八年五月十三日再覓保證人鄭斯文續
    向自訴人承租上開車輛，約定每日租金六百五十元，每七日付款一次，迨八十九
    年一月二十八日起被告即拒付租金，共積欠新臺幣（下同）六萬九千五百五十元
    ，迭經催索並請求返還汽車，被告均置之不理，因認被告有侵占該車之罪嫌云云
    。按刑法上之侵占罪，以行為人意圖為自己或第三人不法所有，侵占自己持有他
    人所有之物為成立要件。惟查本件被告向自訴人承租上開車輛有一年多之久，始
    未依約按期繳付租金，且其並未遷離原住居所逃匿無蹤，要難遽認被告於未按期
    繳納租金伊始，即有不法所有之侵占意圖，況上開車輛事後亦經返還自訴人，業
    據自訴代理人於本院八十九年七月二十五日調查時陳明無訛，由此益難遽認被告
    有侵占車輛之意圖，是本件應純屬民事債務履行之糾葛，應認被告罪嫌不足，而
    裁定本件自訴。
四、抗告意旨略以：原審認被告自八十七年九月二十一日向自訴人承租ＥＳ─七六０
    號營業小客車，承租一年多始未依約繳納租金，共積欠六萬九千五百五十元，因
    而認為被告無侵占之意，實與事實悖離。蓋自訴代理人曾於原審陳明被告自租車
    日起只正常繳租到八十七年十二月十二日，至八十八年五月已積欠車租九萬九千
    七百元，自訴人當時本擬扣回車輛，但經被告苦苦以沒其他謀生技能為由哀求，
    並找鄭斯文擔任保証人，自訴人心軟並受其矇騙始將該車於八十八年五月十三日
    再租給被告，八月間被告因案入獄，至同年八月二十六日車由公司拖回，再積欠
    三萬五千元，八十八年十二月初出獄後，再以相同理由向自訴人承租車輛，至八
    十九年七月初通緝被抓，車由鄭斯文開回公司，又積欠十萬元，被告承租車輛共
    一年五個月，共積欠一年車租。被告侵占車輛屬實，若非被告因通緝被逮捕，為
    脫免刑責於獄中通知鄭斯文還車，可能自訴人迄今仍找不到被告和被侵占之ＥＳ
    ─七六０號營業小客車。被告雖有戶籍地和通訊地，但實際上並未住於該處，原
    審認被告未遷離戶籍即不構成侵占，顯屬有誤。為此提起抗告云云。
五、依自訴人所陳，被告自八十七年九月二十一日承租ＥＳ─七六０號營業小客車以
    後，因積欠車租，自訴人終止租約，經被告懇求並追加保証人，自訴人方於八十
    八年五月十三日再將該車租予被告。八十八年八月間因被告入獄，租約終止，該
    車亦由自訴人拖回。八十八年十二月初，被告重行承租，迄至八十九年七月初因
    通緝被捕，該車由鄭斯文交予自訴人。是被告並非自八十七年九月二十一日起即
    無間斷地租用系爭營業小客車，而每次重新承租均得自訴人同意，且被告因案入
    監時，該車均交回予自訴人，並無自行處分或藏匿之舉，顯見其並無據為己有之
    意。況自訴人亦陳稱被告有繳納五個月租金，足証被告重新租車後尚有繳納部分
    租金，尤徵其無侵占意圖。又被告於原審傳訊時，其送達回証雖載明遷移，但斯
    時被告已遭他案羈押，自無從收受傳票。且如上述，被告於歷次終止租約均與自
    訴人取得聯繫，並有交回車輛，則被告是否居住戶籍地，尚與侵占犯行之認定無
    涉。至被告雖積欠租金甚多，惟此乃其未依租賃契約履行租金之給付義務，應屬
    債務不履行，而為單純之民事糾葛，要難據此即認被告將該車侵占入己。原審以
    被告犯罪嫌疑不足，而裁定駁回本件自訴，其就租金積欠數額之認定雖有未合，
    惟結論並無二致。自訴人提起本件抗告，為無理由，應予駁回。
六、據上論結，應依刑事訴訟法第四百十二條，裁定如主文。
中      華      民      國    九十    年      六      月      十八      日
                                臺灣高等法院刑事第十三庭
                                    審判長法  官  蔡    燉
                                          法  官  李  春  地
                                          法  官  盧  彥  如
右正本證明與原本無異。
不得再抗告。
                                          書記官  何  閣  梅
中      華      民      國    九十    年      六      月      十九      日


司法院資訊處製作；財團法人民間司法改革基金會備份。
